臺灣嘉義地方法院刑事判決　　　　　　　 95年度訴字第789號
公　訴　人　臺灣嘉義地方法院檢察署檢察官
被　　　告　甲○○
上列被告因違反毒品危害防制條例案件，經檢察官提起公訴（九
十五年度毒偵字第一一四六號），本院合議庭裁定由受命法官以
簡式程序進行審理，判決如下：
    主  文
甲○○施用第一級毒品，累犯，處有期徒刑拾壹月。又施用第二
級毒品，累犯，處有期徒刑柒月。應執行有期徒刑壹年伍月。
    事  實
一、甲○○前於民國九十年間因施用毒品案件，經本院裁定送觀
    察、勒戒後，認無繼續施用毒品之傾向，於九十一年九月十
    八日執行完畢釋放出所。另於九十一年間因過失致人於死案
    件，經臺灣雲林地方法院以九十一年度交易字第十六號判處
    有期徒刑六月，如易科罰金，以三百元折算一日，後經臺灣
    高等法院臺南分院以九十一年度交上易字第九八七號駁回上
    訴確定。復於九十二年間因施用毒品案件，經本院以九十二
    年度毒聲字第四六五號裁定令入戒治處所，施以強制戒治，
    而同案刑事部分，則為本院以九十二年度訴字第四二四號判
    處有期徒刑十月確定，嗣經本院以九十二年度毒聲字第八一
    三號裁定停止戒治，所餘戒治期間付保護管束，接續執行上
    開罪刑，迄九十三年十月二十六日縮刑期滿執行完畢。詎仍
    不知悛悔，於距上開觀察、勒戒期滿執行完畢五年內，另基
    於施用第一級毒品之犯意，自九十五年三月至四月間某日起
    迄同年十一月十二日止，在其位於嘉義縣六腳鄉蘇厝村蘇厝
    寮三十九號住處內，以將海洛因摻水再以針筒注射入體內之
    方式，依每三至五日施用一次至二次之頻率，反覆施用第一
    級毒品海洛因多次。另基於施用第二級毒品之犯意，於上開
    期間內，在上開處所，以將甲基安非他命燒烤後再吸用所產
    生煙霧之方式，依每三至五日施用一次至二次之頻率，反覆
    施用第二級毒品甲基安非他命多次。嗣於九十五年八月七日
    ，為警持強制到場（強制採驗尿液）許可書採其尿液送驗，
    其鑑驗結果呈嗎啡陽性反應及甲基安非他命陽性反應，始知
    上情。
二、案經嘉義縣警察局報請臺灣嘉義地方院檢察署檢察官偵查起
    訴。
    理  由
一、訊據被告甲○○對於上開犯罪事實均坦承不諱（見本院卷第
    27頁、第33頁、第34頁）；參以於九十五年八月七日十七時
    十五分許，經警採其尿液送驗，其結果呈嗎啡陽性反應（按
    施用海洛因後，經人體之水解代謝作用，會呈嗎啡陽性反應
    ）及甲基安非他命陽性反應等情，有高雄市立凱旋醫院濫用
    藥物尿液檢驗報告、代號與姓名對照表各乙紙在卷可稽，均
    足資擔保被告於本院審理時所為之上開任意性自白確與事實
    相符，應堪採信。又被告前於九十年間因施用毒品案件，經
    本院裁定送觀察、勒戒後，認無繼續施用毒品之傾向，於九
    十一年九月十八日執行完畢釋放出所等情，有其臺灣高等法
    院被告全國前案紀錄表乙份附卷可佐。是被告於觀察勒戒執
    行完畢後五年內再犯施用海洛因及甲基安非他命毒品之犯行
    ，至堪認定，應依法論科。
二、按海洛因、甲基安非他命分別屬毒品危害防制條例所定之第
    一級、第二級毒品，故核被告甲○○所為，係犯毒品危害防
    制條例第十條第一項、第二項之施用第一級、第二級毒品罪
    ；其施用前持有海洛因、甲基安非他命之低度行為，均為施
    用之高度行為所吸收，均不另論罪。次按刑事法若干犯罪行
    為態樣，本質上原具有反覆、延續實行之特徵，立法時既予
    特別歸類，定為犯罪構成要件之行為要素，則行為人基於概
    括之犯意，在密切接近之一定時、地持續實行之複次行為，
    倘依社會通念，於客觀上認為符合一個反覆、延續性之行為
    觀念者，於刑法評價上，即應僅成立一罪。學理上所稱「集
    合犯」之職業性、營業性或收集性等具有重複特質之犯罪均
    屬之，例如經營、從事業務、收集、販賣、製造、散布等行
    為概念者是，最高法院九十五年度臺上字第一０七九號判決
    闡釋甚詳。而毒品危害防制條例所稱之毒品，指具有成癮性
    、濫用性及對社會危害性之麻醉藥品與其製品及影響精神物
    質與其製品，此觀該條例第二條第一項規定甚明，足見立法
    者在毒品危害防制條例立法時即對於施用毒品行為，其因毒
    品本質上之成癮性，而行為人施用後易有反覆、延續施用之
    特徵有所認知；參以施用毒品者於一定時、地持續實行之數
    次施用毒品行為，亦屬施用毒品者行為模式之常態，揆諸上
    開說明，即符合立法者已將本質上具有反覆、延續實行之特
    徵予特別歸類而定為犯罪構成要件之行為要素，且依社會通
    念於客觀上認為符合一個反覆、延續性之行為觀念者即應僅
    成立「集合犯」等概念特徵。準此，被告上開各次施用毒品
    海洛因及甲基安非他命之犯行，於刑法評價上，即應分別僅
    成立一罪。而公訴意旨認被告上開多次施用海洛因及甲基安
    非他命毒品犯行應分別構成接續犯，固非無見，惟按數行為
    於同時同地或密切接近之時地實施，侵害同一之法益，各行
    為之獨立性極為薄弱，依一般社會健全觀念，在時間差距上
    ，難以強行分開，在刑法評價上，以視為數個舉動之接續施
    行，合為包括之一行為予以評價，較為合理，則屬接續犯，
    而為包括之一罪，最高法院八十六年臺上字第三二九五號判
    例闡釋甚明。本院認毒品危害防制條例所定之施用毒品行為
    固具有反覆實施之性質，然各次施用毒品之行為係滿足各次
    毒癮發作所致，其各次施用毒品行為係各自獨立，尚難認係
    同一行為之數次舉動接續施行，揆諸上開說明，施用毒品行
    為顯與上揭接續犯之概念有間，是公訴意旨容有誤會，附此
    敘明。至臺灣高等法院暨所屬法院因應新修正刑法施行座談
    會第一七號提案之研討結論要旨固以：「對於施用毒品等之
    習慣性犯罪行為，於舊法時期發生並完成之行為，依裁判時
    之新法第二條第一項，適用有利於行為人之法律；於修正後
    發生並完成之犯罪，則依新法處理。前後兩者，再就刑法第
    五十一條之適用，依新法第二條第一項比較結果，適用舊法
    有關數罪併罰之規定處理。」等語，亦即：將在修正前所犯
    數次施用毒品行為論以連續犯；另將修正後所犯施用毒品行
    為，依新法處理，再將此二階段施用毒品行為論以數罪併罰
    。惟本院認既發生新舊法比較時，最終適用結果均採最有利
    於行為人之輕法，然上開結論所採之「二段併罰說」，不但
    就前段採取連續犯見解比採取集合犯見解更不利於行為人（
    即得加重其刑至二分之一），後段復與前段再論以數罪併罰
    ，適用之結果將造成前段加重，後段再因數罪併罰遞加重，
    就其結論反將更不利於行為人。準此，本院認施用毒品既具
    集合犯之性質，是不論刑法修正前、後之行為均屬如此，故
    縱行為人於刑法修正前、後各有多次施用毒品行為，亦應僅
    評價為一次施用毒品行為，以免前後割裂適用，造成更不利
    於行為人之結果，併此敘明。
三、再查被告於九十一年間因過失致人於死案件，經臺灣雲林地
    方法院以九十一年度交易字第十六號判處有期徒刑六月，如
    易科罰金，以三百元折算一日，後經臺灣高等法院臺南分院
    以九十一年度交上易字第九八七號駁回上訴確定。復於九十
    二年間因施用毒品案件，經本院以九十二年度毒聲字第四六
    五號裁定令入戒治處所，施以強制戒治，而同案刑事部分，
    則為本院以九十二年度訴字第四二四號判處有期徒刑十月確
    定，嗣經本院以九十二年度毒聲字第八一三號裁定停止戒治
    ，所餘戒治期間付保護管束，接續執行上開罪刑，迄九十三
    年十月二十六日縮刑期滿執行完畢等情，則有被告之臺灣高
    等法院被告全國前案紀錄表乙份附卷可佐，其於五年內故意
    再犯本件有期徒刑以上之罪，為累犯，上開罪名均應依刑法
    第四十七條第一項加重其刑。爰審酌被告前曾施用毒品而經
    觀察、勒戒及強制戒治程序，未思悔改，短期內反覆多次實
    施本罪，顯然缺乏禁絕毒害決心，惟施用毒品犯行係戕害自
    身健康，尚未危害他人，且被告於本院審理中坦承犯行，犯
    後態度良好等一切情狀，分別量處如主文所示之刑，並定其
    應執行刑，以資懲儆。
據上論斷，應依刑事訴訟法第二百七十三條之一第一項、第二百
九十九條第一項前段，毒品危害防制條例第十條第一項、第二項
，刑法第十一條前段、第四十七條第一項、第五十一條第五款，
判決如主文。
本案經檢察官鄭葆琳到庭執行職務。
中　　華　　民　　國　　96　　年　 　1  　月　　18　　日
                      刑事第一庭  法　官  曾宏揚
上列正本證明與原本無異。
如不服本判決，應於判決送達後10日內向本院提出上訴狀（應附
繕本）。
中　　華　　民　　國　　96　　年　 　1  　月　　18　　日
                                  書記官  陳慶昀
附錄論罪科刑法條：
毒品危害防制條例第10條：
施用第一級毒品者，處 6 月以上 5 年以下有期徒刑。
施用第二級毒品者，處 3 年以下有期徒刑。
